【裁判字號】    99,易,280
【裁判日期】    990521
【裁判案由】    詐欺
【裁判全文】
臺灣臺北地方法院刑事判決               99年度易字第280號
公  訴  人  臺灣臺北地方法院檢察署檢察官
被      告  己○○
上列被告因偽造文書等案件，經檢察官提起公訴（98年度偵緝字
第2619號）及移送併辦（臺灣臺北地方法院檢察署99年度偵緝字
第37號、臺灣士林地方法院檢察署99年度偵字第1327號），於準
備程序進行中，被告就被訴事實為有罪之陳述，經告知簡式審判
程序之旨，並聽取檢察官及被告之意見後，由本院合議庭裁定進
行簡式審判程序，判決如下：
    主  文
己○○連續行使偽造私文書，足以生損害於他人，處有期徒刑捌
月。偽造之「李健志」署名、捺印各壹枚及偽造之「林岳賢」署
名、捺印各壹枚均沒收之。
    事  實
一、己○○因無正當職業，且沈迷職棒簽賭，而有金錢之需求，
    竟基於意圖為自己不法之所有及行使偽造私文書之概括犯意
    ，分別為下列犯行：
  (一)於民國93年2 月間，向其友人甲○○佯稱已改名為「李健志
    」，並進而與甲○○交往成為男女朋友，待取得甲○○之信
    任後，於同年2月間起至5月間止，明知並其無還款之真意，
    在甲○○位於臺北縣鶯歌鎮○○路329巷22弄9號5 樓之住處
    ，陸續以加入職棒須繳交保證金及生活困難為由，佯向甲○○借款約30次，每次約新台幣（下同）2,000 元至10萬元不
    等之金額，總計向甲○○詐得60萬元之款項，嗣甲○○於同
    年5 月間與己○○分手，並向己○○催討上開款項，己○○
    竟於同年5 月10日前之某日、時，在某不詳處所偽造「李健
    志」之署名、捺印各1枚，而書立借據1紙，足以為表示其係
    「李健志」本人及願意於93年5 月10日前清償積欠甲○○上
    開款項用意之證明，當場交付甲○○而行使之，足以生損害
    於「李健志」本人之權益及甲○○，之後即避不見面。
  (二)於94年2、3月間，以暱稱「Jimmy」，利用網際網路MSN即時
    通訊認識丙○○，嗣於同年5 月間，明知其無還款及支付電
    話費之真意，在高雄餐飲學院（高雄市○○區○○路1 號）
    內，陸續向丙○○佯稱需錢繳交房租及需借用手機使用等語
    ，致丙○○陷於錯誤，陸續交付共計8 萬元之現金及行動電
    話1具（含門號0000000000號SIM卡1 枚）與己○○，嗣丙○○發現己○○撥打該行動電話之電信費用甚高，經聯繫己○○未果，而知遭騙。
  (三)於94年底之某日、時，利用高雄餐飲學院放學後對外開放之
    時間，自稱係「林岳賢」，並假借棒球交流之名義認識戊○○，待取得戊○○之信任後，明知其無還款及支付電話費之
    真意，陸續佯以返回臺北需錢花用及其手機遭停用，須借用
    手機為由，向戊○○借款及借用手機，致戊○○不疑有他，
    遂陸續交付總計1萬1,000元之現金及行動電話1 具（含門號
    0000000000號SIM卡1枚），己○○詐得上開行動電話後，利
    用該行動電話撥打電話使用，嗣經戊○○發覺己○○使用該
    行動電話之電信費用總計達2萬1,000元，經聯繫己○○未果
    ，知悉遭騙，並透過友人向己○○轉達將提出告訴後，己○○竟於95年1 月16日前之某日、時，在某不詳處所偽造「林
    岳賢」之署名、捺印各1枚，而書立借據1紙，足以為表示其
    係「林岳賢」本人及願意於95年1 月16日前清償上開款項用
    意之證明，當場交付戊○○而行使之，足以生損害於「林岳
    賢」本人之權益及戊○○，嗣己○○僅以匯款之方式返還5,
    000元與戊○○。
  (四)於95年初之某日、時，在臺北市某處，陸續向丁○○佯稱生
    活困難等語，致丁○○陷於錯誤，而陸續交付數目不詳之現
    金、行動電話1具（含不詳門號SIM卡1枚）、機車1輛（車號
    不詳）及郵局金融卡（帳號：00000000000000號）1 枚與己○○，嗣丁○○發覺遭騙，向己○○催討欠款及上開物品未
    果，經報警處理後，己○○始委請託運業者將上開機車及行
    動電話由臺中朝馬站運至臺北市返還丁○○。
  (五)於95年1月初之某日、時，利用網際網路MSN即時通訊與壬○○聯繫並相約見面，己○○利用與曾慧芬見面之機會，明知
    其無支付電話費之真意，竟向壬○○佯稱其手機遭停用需與
    家人聯繫等語，致壬○○信以為真，而交付其所有門號0000
    000000號SIM 卡與己○○，嗣己○○撥打該行動電話之電信
    費用計達1萬4,363元，嗣壬○○聯繫己○○未果，始悉遭騙
    。
  (六)於95年2月間，以暱稱「Jimmy」，利用網際網路認識癸○○
    ，嗣於同年3 月間，明知其無還款之真意，竟向癸○○詳稱
    其生活困難等語，癸○○信以為真，陸續將總計3萬5,000元
    之款項以轉帳之方式轉至己○○指定之前開丁○○之帳戶內
    ，嗣經癸○○發覺有異，聯繫己○○未果，而悉遭騙。
  (七)於95年2月間，以暱稱「Jimmy」，利用網際網路聯繫庚○○
    ，明知其無還款之真意，竟在新竹市某處，向庚○○佯稱生
    活困難無法支付房租等語，陸續向庚○○借款總計7,000 元
    ，嗣經張美方要求己○○還款，己○○均予推託，避不見面
    ，張美芳始知遭騙。
  (八)於95年5 月間，在臺中市某處向友人古維軒借得台中福安郵
    局帳戶（戶名：古維軒、局號：0000000號、帳號：0000000
    號）之提款卡後，於同年6月7日某時許，明知其無還款之真
    意，利用網際網路MSN 即時通訊聯繫辛○○，向辛○○佯稱
    其人在墾丁，因遺失皮夾身上沒有任何金錢等語，致辛○○
    不疑有他，陸續將總計6萬8,700元之款項，匯入己○○指定
    之前開古維軒之帳戶內，另將2萬2,000元之現金當面交付己○○，嗣辛○○發覺有異，而知遭騙。
二、案經被害人戊○○、丁○○、曾慧芬、癸○○、丙○○、庚○○訴由臺北市政府警察局文山第一分局報告臺灣臺北地方
    法院檢察署（下稱臺北地檢署）檢察官偵查起訴，及被害人
    甲○○訴由臺北縣政府警察局刑事警察大隊報告臺灣士林地
    方法院檢察署檢察官偵查後移送併辦，另被害人辛○○訴由
    臺中市政府警察局第六分局報告臺灣臺中地方法院檢察署檢
    察官呈請臺灣高等法院檢察署檢察長令轉臺北地檢署檢察官
    偵查後移送併辦。
    理  由
一、被告己○○所犯為死刑、無期徒刑、最輕本刑3 年以上有期
    徒刑以外之罪，亦非高等法院管轄第一審之案件，於準備程
    序進行中，被告就被訴事實為有罪之陳述，經告知簡式審判
    程序之旨，並聽取檢察官及被告之意見後，由本院合議庭裁
    定進行簡式審判程序。又簡式審判程序之證據調查，依刑事
    訴訟法第273條之2規定，不受同法第159條第1項、第161 條
    之2、第161條之3、第163條之1及第164條至第170 條規定之
    限制，再被告對於卷內之各項證據亦不爭執證據能力，故卷
    內所列之各項證據，自得作為證據，先予敘明。
二、上揭事實，業據被告於檢察官偵訊及本院審理時坦承無訛，
    核與告訴人戊○○、丁○○、曾慧芬、癸○○、丙○○、庚○○、甲○○及辛○○之指訴及證人古維軒之陳述情節互核
    一致，並有偽造之「林岳賢」借據、「李健志」借據、丁○○之前開帳戶影本、古維軒之前開帳戶客戶歷史交易清單各
    1 紙在卷可按，足見被告之自白確與事實相符。本件事證明
    確，被告犯行洵堪認定。
三、查被告行為後，刑法業於94年2月 2日修正公布，並自95年7
    月1 日起施行。按行為後法律有變更者，適用行為時之法律
    ，但行為後之法律有利於行為人者，適用最有利於行為人之
    法律，現行刑法第2條第1項定有明文。此條規定乃與刑法第
    1 條罪刑法定主義契合，而貫徹法律禁止溯及既往原則，係
    規範行為後法律變更所生新舊法律比較適用之準據法，是刑
    法第2條本身雖經修正，但刑法第2條既屬適用法律之準據法
    ，本身尚無比較新舊法之問題，應一律適用裁判時之現行刑
    法第2 條規定以決定適用之刑罰法律，先予辨明。而刑法第
    339條第1項之詐欺取財罪之法定刑為5 年以下有期徒刑、拘
    役或科或併科銀元1千元以下罰金，依增訂之刑法施行法第1
    條之1規定：「中華民國94年1月7 日刑法修正施行後，刑法
    分則編所定罰金之貨幣單位為新臺幣。94年1月7日刑法修正
    時，刑法分則編未修正之條文定有罰金者，自94年1月7日刑
    法修正施行後，就其所定數額提高為30倍。但72年6月26 日
    至94年1月7日新增或修正之條文，就其所定數額提高為3 倍
    。」經比較修正之刑法施行法第1條之1第2 項，與罰金罰鍰
    提高標準條例第1 條，因罰金最高額度相同，並無輕重之分
    ，故非刑罰法令之變更，無刑法第2條第1項比較新舊法之適
    用，應逕適用裁判時之刑法施行法第1條之1（最高法院95年
    度第21次刑事庭會議決議參照）。又刑法第33條第5 款修正
    為：「主刑之種類如下：……五、罰金：新臺幣1 千元以上
    ，以百元計算之。」與被告行為時之罰金罰鍰提高標準條例
    第1條前段規定之提高倍數10倍及修正前刑法第33條第5款規
    定之罰金最低額1 元相比較，新法將該罪所得科或併科之罰
    金刑最低額提高為新臺幣1 千元，故比較上述修正前、後之
    刑罰法律，自以被告行為時關於刑法第33條第5 款之規定較
    有利於被告。又刑法第55條後段關於牽連犯及同法第56條關
    於連續犯之規定經刪除，除法理上合於接續犯、包括一罪之
    情形仍可以一罪論外，其餘數犯罪行為之情形，即應依刑法
    第51條規定分論併罰，則依刑法第2條第1項規定比較新、舊
    法結果，舊法第55條後段牽連犯之規定係將行為人犯一罪而
    其方法或結果之行為犯他罪之數行為，從一重處斷，而舊法
    第56條連續犯之規定乃將行為人連續數行為論以一罪，僅得
    加重其刑至二分之一，自應適用被告之行為時法律即舊法論
    以牽連犯、連續犯較為有利。綜合上述各條文修正前、後之
    比較，以95年7月1日修正施行前之刑法，較有利於被告，自
    應適用修正前刑法之相關規定予以論處。
四、核被告詐取告訴人戊○○、丁○○、曾慧芬、癸○○、丙○○、庚○○、甲○○及辛○○之財物，均係犯刑法第339 條
    第1 項之詐欺取財罪。又被告偽造「林岳賢」、「李健志」
    借據並持以行使，均係犯刑法第216條、第210條之行使偽造
    私文書罪。又被告偽造「林岳賢」、「李健志」之署名及捺
    印之行為，各為偽造私文書之階段行為，又其偽造私文書之
    行為，各為行使偽造私文書之行為所吸收，均不另論罪。再
    被告所為8次詐欺取財及2次行使偽造私文書之犯行，各係時
    間緊接，各犯構成要件相同之罪名，顯係各基於概括之犯意
    而為之，應依修正前刑法第56條之規定，各論以一罪，並均
    加重其刑。另被告所犯連續詐欺取財及連續行使偽造私文書
    2 罪間，有原因、結果之牽連關係，應依修正前刑法第55條
    後段之規定，從一重之連續行使偽造私文書罪論處。
五、本件檢察官僅就告訴人戊○○、丁○○、曾慧芬、癸○○、
    丙○○、張美芳部分之事實提起公訴，而未提及告訴人甲○○、辛○○部分之事實，然告訴人戊○○、丁○○、曾慧芬
    、癸○○、丙○○、張美芳之部分事實既經認定，且被告就
    本件犯罪事實，有裁判上之一罪關係，業如前述，是告訴人
    甲○○、辛○○部分之事實，應為起訴效力所及，復經檢察
    官移送併辦，本院自應併予審理，併此敘明。
六、爰審酌被告利用交友機會，多次詐騙被害人交付財物，嗣後
    均避不見面，惡性非輕，然被告業已坦承犯行，並已清償部
    分款項及財物與被害人，再參酌其智識程度、生活狀況、對
    於被害人所生危害之程度等一切情狀，量處如主文所示之刑
    ，以示懲儆。至被告偽造之「李健志」署名、捺印各1 枚及
    「林岳賢」署名、捺印各1枚，均應依刑法第219條之規定宣
    告沒收之。
七、按「本條例施行前，經通緝而未於中華民國96年12月31日以
    前自動歸案接受偵查、審判或執行者，不得依本條例減刑。
    」中華民國九十六年罪犯減刑條例第5 條定有明文。被告犯
    罪之時間，雖在96年4 月23日以前，然被告於偵查中因傳拘
    無著，由臺北地檢署於96年1 月17日發布通緝，迨98年11月
    27日始緝獲歸案，此有臺北地檢署96年1 月17日乙○大寒緝
    字第0266號通緝書（稿）及臺北縣政府警察局98年11月28日
    北縣警刑大字第09801792945號通緝案件移送書各1紙在卷可
    佐，是被告於上開條例施行前，經通緝而未於96年12月31日
    以前自動歸案接受偵查，不合於該條例所定之減刑條件，自
    不得予以減刑，附此敘明。
據上論斷，應依刑事訴訟法第273條之1第1項、第299條第1 項前
段，刑法第216條、第210條、第339條第1項、第219 條，修正前
刑法第55條後段、第56條，刑法施行法第1條之1，判決如主文。
本案經檢察官盧姿如到庭執行職務
中    華    民    國    99    年    5     月    21    日
                  刑事第十八庭  法  官  彭慶文
上正本證明與原本無異。
如不服本判決應於收受送達後10日內向本院提出上訴書狀，並應
敘述具體理由；其未敘述上訴理由者，應於上訴期間屆滿後20日
內向本院補提理由書（均須按他造當事人之人數附繕本）「切勿
逕送上級法院」。告訴人或被害人如對於本判決不服者，應具備
理由請求檢察官上訴，其上訴期間之計算係以檢察官收受判決正
本之日期為準。
                                書記官  陳怡君
中    華    民    國    99    年    5     月    25    日
附錄法條：
中華民國刑法第210條
（偽造變造私文書罪）
偽造、變造私文書，足以生損害於公眾或他人者，處 5 年以下
有期徒刑。
中華民國刑法第216條
（行使偽造變造或登載不實之文書罪）
行使第 210 條至第 215 條之文書者，依偽造、變造文書或登載
不實事項或使登載不實事項之規定處斷。
中華民國刑法第339條
（普通詐欺罪）
意圖為自己或第三人不法之所有，以詐術使人將本人或第三人之
物交付者，處 5 年以下有期徒刑、拘役或科或併科 1 千元以下
罰金。
以前項方法得財產上不法之利益或使第三人得之者，亦同。
前二項之未遂犯罰之。

司法院資訊處製作；財團法人民間司法改革基金會備份。
